臺灣高雄地方法院民事判決　　　　　　 96年度簡上字第144號
上　訴　人　甲○○
被 上 訴人　乙○○
上列當事人間請求侵權行為損害賠償事件，上訴人對於中華民國
96年3 月13日本院鳳山簡易庭96年度鳳簡字第235 號第一審簡易
判決提起上訴，經本院於民國96年7 月31日言詞辯論終結，判決
如下：
    主      文
原判決關於命上訴人給付超過新台幣貳萬參仟肆佰參拾玖元，並
該部分假執行之宣告，暨除確定部分外訴訟費用之裁判均廢棄。
上開廢棄部分，被上訴人在第一審簡易之訴駁回。
其餘上訴駁回。
第一審（除確定部分外）及第二審訴訟費用由上訴人負擔五分之
二，餘由被上訴人負擔。
    事實及理由
一、本件被上訴人起訴主張上訴人於民國94年12月21日上午11時
    30分許，在酒後駕駛車牌號碼VR--4882號自用小客車沿高雄
    縣鳥松鄉○○街由西往東方向行駛途經該路與學堂路106 巷
    交岔路口時，因疏未注意車輛行駛至無號誌而無交通警察指
    揮之交岔路口，且未劃分幹、支線或同為幹線道或支線道者
    而雙方同為直行車時，左方車應暫停讓右方車先行之規定，
    乃竟未注意讓行致撞及適由學堂路106 巷由南向北方向行至
    上開路口之由伊所騎乘之車牌號碼PJG--902號重型機車，使
    伊倒地因此受有左手橈骨與尺骨閉鎖性骨折之傷害，而伊因
    此之傷害業已支出醫療費用新台幣（下同）48,000元及看護
    費用20,000元，且伊因傷而身心皆感痛苦，上訴人自應賠償
    伊精神慰撫金80,000元，為此爰依侵權行為損害賠償請求權
    請求判令上訴人應給付148,000 元，並願供擔保請准為假執
    行之宣告。
二、上訴人則以依道路交通安全規則規定，被上訴人騎乘機車行
    駛至巷口時理應禮讓交岔路口之車輛並減速慢行，惟被上訴
    人於系爭車禍發生時並未禮讓且為減速，致撞及伊所駕駛之
    車輛，伊於系爭車禍自無過失而不須負賠償之責等語置辯，
    並聲明求為判決駁回上訴人之訴。
三、原審判決上訴人應給付被上訴人60,910元（醫療費用7,013
    元、看護費用20,000元、精神慰撫金60,000元計87,013元，
    減除被上訴人應負擔30% 之與有過失責任後為60,910元），
    並駁回被上訴人其餘之請求，上訴人於本件上訴則聲明求為
    判決：(一)、原判決不利之部分廢棄；(二)、上開廢棄部分，被
    上訴人第一審之訴駁回；被上訴人於其敗訴部分未為不服上
    訴或附帶上訴而告確定，其對上訴人之上訴部分則於本院答
    辯聲明求為判決：駁回上訴人之上訴。
四、本件被上訴人主張上訴人於上揭時日駕駛前開車輛沿鳥松鄉
    ○○街由西往東方向行駛途經該路與學堂路106 巷交岔路口
    時，乃與適由該巷由南向北方向行至上開路口之由伊所騎乘
    之機車發生撞擊，伊因此倒地而受有左手橈骨與尺骨閉鎖性
    骨折之傷害乙節，業據其提出與所述相符之診斷證明書等件
    在卷可稽，而上訴人因上開車禍事故所致過失傷害案件，業
    經本院認其有左方車未讓右方車先行之過失而判處有期徒刑
    2 月確定，惟其酒後駕車所涉公共危險部分則因上訴人呼氣
    所含酒精濃度僅為每公升0.19毫克而未達每公升0.25毫克而
    經不起訴處分乙情，亦有本院95年度交簡上字第206 號刑事
    判決、台灣高雄地方法院檢察署95年度偵字第2760號檢察官
    不起訴處分書等件附卷可憑，且經本院查閱卷附之上開過失
    傷害案件卷宗影本查明無訛，上訴人於此亦不爭執，自堪信
    被上訴人之前開主張為真實。茲就兩造於本件必要之爭點判
    斷如下：
  (一)、上訴人就系爭車禍之發生有無過失？
      按「車輛行至無號誌或號誌故障而無交通警察指揮之交岔
      路口，支線道車應暫停讓幹線道車先行。未劃分幹、支線
      或同為幹線道或支線道者，轉彎車應暫停讓直行車先行；
      如同為直行車或轉彎車者，左方車應暫停讓右方車先行」
      ，道路交通安全規則第102 條第1 項第2 款定有明文。查
      系爭肇事地點為奉化街與學堂路106 巷之無號誌交岔路口
      ，該路段均為鄉道，無分向設施，未繪設車道線及快慢車
      道分隔線，而事發當時天候晴，視距良好，無障礙物，另
      系爭車禍發生後，上訴人所駕自小客車係頭東尾西停置於
      上開交岔路口中，其右前輪（自後觀之）距奉化街路緣為
      2.1㎡，右後輪路路緣沿伸線為2.3㎡，被上訴人所駕機車
      則倒置於上訴人所駕自小客車右側，其前後輪距奉化街路
      緣沿伸線各為1.4㎡、1.3㎡乙節，此有卷附刑事卷宗影本
      所附道路交通事故調查報告表、現場圖、照片等件可參，
      又被上訴人於事發時係撞擊至上訴人所駕自小客車之右前
      輪而後倒地，當時車速約20-30 公里乙情，亦經被上訴人
      於警訊中所陳明，是系爭車禍發生之地點既為無號誌而無
      交通警察指揮之交岔路口，且該路段為未劃分幹、支線之
      鄉道，而依肇事後現場狀況、雙方所陳行向以觀，本件上
      訴人為左方車，被上訴人則為右方車，以雙方均同為直行
      車之情，依上開規定，為左方車之上訴人自應暫停讓右方
      車之被上訴人先行，則系爭車禍顯係上訴人未注意讓行所
      肇致甚明，且此亦核與台灣省高屏澎區車輛行車事故鑑定
      委員會所為「上訴人左方車未右方車先行為肇事主因」之
      鑑定結果相符（刑卷所附鑑定意見書等參照），上訴人所
      辯其於系爭車禍並無過失云云自無足採，故被上訴人依侵
      權行為損害賠償請求權主張上訴人應負侵權行為責任者，
      依法洵屬有據。
  (二)、被上訴人於系爭車禍是否與有過失？
      次按損害之發生或擴大，被害人與有過失者，法院得減輕
      賠償金額或免除之，而汽車行駛時，駕駛人應注意車前狀
      況及兩車併行之間隔，並隨時採取必要之安全措施，民法
      第217 條第1 項、道路交通安全規則第94條第3 項分別定
      有明文。本件被上訴人於事發當時係要直行穿越奉化街返
      家，其經常經過該路口知要減速，而被上訴人係於車行出
      了巷口後才看到上訴人所駕車輛，要煞車已來不及而撞上
      乙節，此經被上訴人於本院刑事庭審理時所自陳在卷（95
      年度交簡上字第206 號卷第38頁），是依上述之事發當時
      天候為晴，視距良好且無障礙物，且上訴人車行係於奉化
      街之中央（路寬6.3 ㎡，距路緣為2 ㎡餘），以此距離衡
      以被上訴人自陳當時車速僅為20-30 公里且知應為減速等
      情觀之，被上訴人於行近巷口之時理應得以見及上訴人所
      駕車輛東來而得予閃避，今被上訴人既連煞車均已不及即
      行撞上，顯見其於斯時應未注意其車前狀況以致無法採取
      必要之安全措施，其就本件車禍之發生自亦存有未注意車
      前狀況之過失而為與有過失，本院斟酌兩造於系爭車禍發
      生之一切情狀，並台灣省高屏澎區車輛行車事故鑑定委員
      會所為「甲○○左方車未右方車先行為肇事主因，乙○○
      駕駛重機車未注意車前狀況為肇事次因」之鑑定意見，認
      上訴人應負擔之過失責任為3/4 ，餘之1/4 由被上訴人負
      擔較為適當。
  (三)、被上訴人得請求賠償之金額若干？
      按不法侵害他人之身體或健康者，對於被害人因此喪失或
      減少勞動能力，或增加生活上之需要時，應負損害賠償責
      任，又不法侵害他人之身體、健康、名譽、自由、信用、
      隱私、貞操，或不法侵害其他人格法益而情節重大者，被
      害人雖非財產上之損害，亦得請求賠償相當之金額，民法
      第193 條第1 項、第195 條第1 項定有明文。本件上訴人
      因上開過失而致被上訴人受有前述傷害，其就此自應負侵
      權行為之損害賠償責任，茲就被上訴人所得請求之損害賠
      償金額計算如后：
    (1)、增加生活上需要之費用部分：
        本件被上訴人自系爭車禍受傷後乃計支出醫療費用7,01
        3 元，並僱用訴外人莊光熙從事看護工作而支出看護費
        用20,000元乙節，此有醫療費用收據、證明書等件在卷
        可稽，此並已為兩造所不爭執，且為上訴人所願負擔（
        本院96年5 月18日準備程序筆錄參照，且被上訴人就遭
        駁回之醫療費用部分並未聲明不服上訴），經核上開費
        用均屬醫療及其輔佐上必要之支出，依法自應予以准許
        。
    (2)、精神慰撫金部分：
        本件被上訴人因上開車禍而致受有前開傷害，並因此住
        院接受鋼板內固定手術、移除鋼板及肌腱鬆筋手術，且
        為門診復健治療已如上述，並有診斷證明書等件在卷可
        憑，被上訴人之精神自受有痛苦可堪認定；而被上訴人
        名下有房屋1 筆、土地3 筆及汽車乙部，上訴人名下則
        僅有汽車乙部乙節，此有稅務電子閘門財產所得調件明
        細表在卷可稽，以被上訴人所受傷勢、兩造經濟狀況等
        一切情狀，本院認原審所酌予之慰撫金60,000元尚屬相
        當，且此亦為上訴人所無爭執，自應予以准許。
      綜上，本件被上訴人得請求之金額計為87,013元，此之損
      害賠償額經扣除被上訴人與有過失應負擔部分即1/4 後，
      其得請求之金額即為65,260元。
五、末按「保險人依本法規定所為之保險給付，視為被保險人損
    害賠償金額之一部分；被保險人受賠償請求時，得扣除之」
    ，強制汽車責任保險法第32條定有明文。本件被上訴人於系
    爭車禍發生後，乃由強制汽車責任保險人處受領診療、看護
    等保險給付金額計41,821元乙節，此為被上訴人所自承，並
    有強制險損失明細乙件在卷可憑（本院卷18頁），是被上訴
    人既已向強制汽車責任保險人領取上開保險給付，依上開規
    定，加害人即上訴人受賠償請求時自得就此主張扣除，則扣
    除上開強制保險金後，被上訴人可得向上訴人請求賠償之金
    額即為23,439元，從而被上訴人依侵權行為損害賠償請求權
    請求上訴人應給付上開金額，依法即為有據，自應予以准許
    ，原審於此部分之認事用法並無違誤，自應予以維持，上訴
    人上訴意旨指摘原判決之該部分不當，求予廢棄改判，為無
    理由，自應予以駁回此部分之上訴，而被上訴人於逾前開範
    圍外之請求即為無據，原審就此判令上訴人應給付逾上開範
    圍外之金額，此部分於法自有未洽，上訴人上訴意旨指摘原
    判決之該部分不當，求予廢棄改判，為有理由，自應由本院
    予以廢棄改判如主文第2 項所示。
五、據上論結，本件上訴人之上訴為一部有理由、一部無理由，
    合依民事訴訟法第436 條之1 第3 項、第450 條、第449 條
    第2項、第79條，判決如主文。
中　　華　　民　　國　　96　　年　　8 　　月　　14　　日
                      民事第四庭審判長法　官 黃宏欽
                                      法　官 黃宣撫
                                      法　官 古振輝
正本係照原本作成。
本判決不得上訴。
中　　華　　民　　國　　96　　年　　8 　　月　　14　　日
                                      書記官 余幼芳
